【裁判字號】    99,非抗,102
【裁判日期】    990730
【裁判案由】    選派檢查人
【裁判全文】
臺灣高等法院民事裁定                 99年度非抗字第102號
    再抗告  人  金鼎綜合證券股份有限公司
    法定代理人  甲○○
                丙○○
                乙○○
    代  理  人  孔繁琦律師
                鄧為元律師
                潘玥竹律師
    相  對  人  中華開發金融控股股份有限公司
    法定代理人  丁○○
上列當事人間選派檢查人事件，再抗告人對於中華民國98 年8月
21日臺灣臺北地方法院99年度審抗字第203 號裁定，提起再抗告
，本院裁定如下：
    主      文
原裁定廢棄，應由臺灣臺北地方法院更為裁定。
    理      由
一、再抗告人之法定代理人雖原登記為張元銘，惟其後因臺灣臺
    北地方法院檢察署檢察官向法院聲請選任臨時管理人，經臺
    灣臺北地方法院於99年6月14日以99年度司字第9號裁定選任
    甲○○、丙○○、乙○○為再抗告人之臨時管理人在案，並
    已辦理登記，有該裁定及登記資料足憑（本院卷第39 、42-
    49 頁）。則依公司法第208條之1第1項規定，上開臨時管理
    人應代行再抗告人董事長之職權，業據渠等具狀聲明承受本
    件聲請事件，有聲明承受訴訟狀可稽（本院卷第54頁），核
    無不合，先予敘明。
二、本件相對人以：其為再抗告人繼續1 年以上，持有已發行股
    份總數3%以上之股東（占42.90%），再抗告人之法人代表顧
    蓓華雖為監察人，欲行使調查再抗告人之業務、財務狀況及
    查核簿冊文件，未獲配合；且再抗告人在93至95年間認列子
    公司金鼎證券香港公司及金鼎期貨之轉投資損失，就其與關
    係人承作附賣回債券交易致受有結構債交易與利益之損失，
    經相對人之董事代表要求提供資料亦未獲置理。爰依公司法
    第245條第1項規定聲請法院選派檢查人，以檢查再抗告人之
    業務帳目及財產情形。第一審法院以：相對人具有再抗告人
    繼續1 年以上持有已發行股份總數3%之股東之要件，符合公
    司法第245條第1項聲請法院選派公司檢查人之條件，爰選派
    律師陳清茂、會計師周志誠為檢查人，檢查再抗告人之業務
    帳目及財產情形，並為抗告法院所維持。
三、按公司法第245條第1 項規定：「繼續1年以上，持有已發行
    股份總數3%以上之股東，得聲請法院選派檢查人，檢查公司
    業務帳目及財產情形」，係有關少數股東權之規定，目的在
    使無法參與公司經營之人得藉此保障公司及股東權。而股份
    有限公司之董事會，設 置董事不得少於3人，由股東會就有
    行為能力之人選任之，董事本身即參與公司之經營，已非屬
    得行使少數股東權之人；且董事會於每會計年度終了應依同
    法第228條規定編造各項表冊，於 股東常會開會10日前交備
    置於公司，股東得隨時查閱，並得偕同其所委託之律師或會
    計師查閱，上開表冊應提出於股東常會請求承認，此觀同法
    第192條1項、第228條及第229條等規定自明。查本件相對人
    非僅為再抗告人之股東，亦擔任董事，並派有法人代表蔡維
    力、羅慧萍、徐益生行 使董事職權（第一審卷第34、182頁
    ），為相對人所不爭執，有再抗告人提出商工登記資料（本
    院卷第56頁）及召開董事會議之開會通知書（第一審卷第47
    -63頁）可按，則 相對人之法人代表既以董事身分參與再抗
    告人之公司經營，並為董事會之成員，已非屬得行使少數股
    東權之人，且有編造上開會計表冊之職務，於編造時即得知
    悉再抗告人公司業務帳目及財產情形，殊無另依公司法第24
    5條第1項規定聲請法院選派檢查人，以檢查再抗告人業務帳
    目及財產情形之必要。原裁定維持第一審法院准許相對人聲
    請之裁定，難謂妥適。再抗告論旨，指摘原裁定不當，求予
    廢棄，非無理由，應由本院廢棄原裁定，由抗告法院更為裁
    定，以資糾正。
四、據上論結：本件再抗告為有理由，依非訟事件法第21 條第2
    項、第46條，第495條之1第2項、第477條第1項、第478條第
    2項，裁定如主文。
中    華    民    國    99    年    7     月    30    日
                  民事第一庭
                      審判長法  官  張耀彩
                            法  官  盧彥如
                            法  官  林金吾
正本係照原本作成。
不得抗告。
中    華    民    國    99    年    8     月    2     日
                            書記官  張淑芳

司法院資訊處製作；財團法人民間司法改革基金會備份。
